【裁判字號】    97,交上易,108
【裁判日期】    970521
【裁判案由】    過失傷害
【裁判全文】
臺灣高等法院刑事判決            97年度交上易字第108號
上 訴 人
即 被 告    丙○○
上列被告因過失傷害案件，不服臺灣士林地方法院，96年度交易
字第459號，中華民國97年2月20日第一審判決（起訴案號：臺灣
士林地方法院檢察署96年度偵字第3430號）提起上訴，本院判決
如下：
    主  文
上訴駁回。
丙○○緩刑貳年。
    事  實
一、丙○○於民國95年10月8日18時許，騎乘LS2-759號重型機車
    ，沿臺北縣淡水鎮○○路由北往南方向行駛，途經中正路與
    新生街之交岔路口時，本應注意車前狀況及兩車併行之安全
    間隔，並隨時採取必要之安全措施，且行經交岔路口，不得
    超車，而依當時天候晴，視距良好，現場無施工及障礙物，
    並無不能注意之情事，竟疏於注意車前狀況及未保持適當之
    安全間隔及超車距離，貿然超越同向左前方由乙○○（檢察
    官另為不起訴處分）所騎乘後載其妻甲○○OYJ-119 號重型
    機車，因其機車左側車身，擦撞乙○○機車之右手把及右側
    踏板邊緣，致乙○○、甲○○人車倒地，乙○○（起訴書誤
    繕為劉志芳）因而受有下背部挫傷、尾椎挫傷及右手肘擦挫
    傷等傷害，甲○○則受有右肘、右腰、右膝多處挫傷及擦傷
    等傷害。丙○○於肇事後向到場處理警員承認為肇事人，對
    於未發覺之罪自首而接受裁判。
二、案經乙○○、甲○○訴由臺北縣政府警察局淡水分局報請臺
    灣士林地方法院檢察署檢察官偵查起訴。
    理  由
甲、程序部分：
一、按被告以外之人於審判外之陳述，雖不符合刑事訴訟法第15
    9條之1至之4等四條之規定，而經當事人於審判程序同意作
    為證據，法院審酌該言詞陳述或書面陳述作成時之情況，認
    為適當者，亦得為證據；當事人、代理人或辯護人於法院調
    查證據時，知有刑事訴訟法第159條第1項不得為證據之情形
    ，而未於言詞辯論終結前聲明異議者，視為有前項之同意，
    同法第159條之5定有明文。立法意旨在於傳聞證據未經當事
    人之反對詰問予以核實，原則上先予排除。惟若當事人已放
    棄反對詰問權，於審判程序中表明同意該等傳聞證據可作為
    證據；或於言詞辯論終結前未聲明異議，基於尊重當事人對
    傳聞證據之處分權，及證據資料愈豐富，愈有助於真實發見
    之理念，且強化言詞辯論主義，使訴訟程序得以順暢進行，
    上開傳聞證據亦均具有證據能力。本件告訴人乙○○、甲○○於警詢時之陳述，未見有何違法詢問情形，經審酌該等言
    詞陳述作成時之情況，認為尚屬適當，復未經被告就此證據
    聲明異議，是其等在警詢時之陳述，應認均有證據能力。
二、按被告以外之人於偵查中向檢察官所為陳述，除顯有不可信
    之情況者外，得為證據，刑事訴訟法第159條之1第2項定有
    明文。偵查中對被告以外之人（包括證人、鑑定人、告訴人
    、被害人及共同被告等）所為之偵查筆錄，或被告以外之人
    向檢察官所提之書面陳述，性質上均屬傳聞證據。惟現階段
    刑事訴訟法規定檢察官代表國家偵查犯罪、實施公訴，依法
    其有訊問被告、證人及鑑定人之權，而實務運作時，檢察官
    偵查中被告以外之人所取得之陳述，原則上均能遵守法律規
    定，不致違法取供，其可信度極高，是以被告以外之人前於
    偵查中之陳述，除反對該項供述得具有證據能力之一方，已
    釋明「顯有不可信之情況」之理由外，不宜以共同被告未能
    於審判中接受被告之反對詰問為由，即遽指告訴人於偵查中
    之陳述不具證據能力。本件告訴人乙○○、甲○○於檢察官
    偵查中所為之陳述，其未提及檢察官在偵查時有不法取供之
    情形，反對該項供述得具有證據能力之被告，亦未釋明上開
    證述有顯不可信之情況，是其等於偵查中之陳述均具有證據
    能力。
乙、實體部分：
一、訊據被告丙○○雖供承有於上開時地騎乘機車與告訴人即被
    害人乙○○所騎乘機車發生碰撞之事實，惟矢口否認有何過
    失傷害之犯行，於本院及原審均辯稱：伊沒有過失，是乙○○機車從後方碰撞伊機車，不是伊機車去撞乙○○機車，且
    偵察中有勘驗過，伊車子前方並沒有撞擊痕跡云云。然查：
  (一)被告機車自告訴人乙○○機車右後方違規超車，且未保持安
    全間隔，而撞擊告訴人乙○○機車之右手把及右側踏板邊緣
    ，致告訴人乙○○、甲○○因機車倒地而受有傷害之事實，
    業據告訴人等於警詢時及偵查中指訴綦詳（見偵查卷第10至
    15頁、51至53頁、67至69頁）。又證人即告訴人乙○○於原
    審審理時證稱：「（請陳述當天車禍情形？）當天我騎乘機
    車載我太太（即告訴人甲○○）在中正路與新生路交岔口停
    等紅綠燈，剛好停在紅綠燈下，起步後，我們由新生路直走
    ，綠燈剛起步沒有幾公尺，被告騎乘機車從我的右後方追撞
    過來，我無法反應就人車倒地」、「（被告的機車哪裡與你
    碰撞？）對方從我的右後方直接擦撞，整個卡住，車身無法
    動彈，之後就人車倒地」、「（你的車子何處受損？）機車
    右側，右後方引擎及整個右邊整個擦撞及右手把，右邊腳踏
    板也都有擦撞痕跡」、「（你確定撞到你的人，是被告嗎？
    ）確定」等語明確（見原審96年12月14日審判筆錄第3-4頁
    ）；又告訴人甲○○於原審審理時亦證稱：「（請陳述當天
    車禍發生經過？）95年10月8日下午6時，當時我與我先生（
    即告訴人乙○○）騎機車回臺北路上剛好遇到紅綠燈，我和
    我先生停在停車格最前方等待紅燈轉為綠燈，當綠燈時，我
    和我先生就騎車起步，沒有多久，被告的機車就從我機車右
    後方整個擦撞過來，之後我就和我先生倒地，剛好淡水老街
    有員警在值勤，警員先幫我們整個車子擋起來，把我和我先
    生扶到人行道休息，當時員警請我和我先生及被告去派出所
    作筆錄，因為我的傷勢比較嚴重，所以他先派救護車送我去
    淡水馬偕醫院檢查，在派出所由我先生和被告在作筆錄」、
    「（如何確認被告的車子撞到你們機車之右後方？）因為整
    個擦撞後，我們倒地，也有看到被告的機車倒地，所以認為
    是被告撞到我們」等語明確（見原審96年12月14日審判筆錄
    第5-6頁），互核其等證詞，並無齟齬，應堪採信。復有道
    路交通事故現場圖、道路交通事故調查報告表(一)(二)、道路交
    通事故談話紀表各一份、肇事現場照片數幀在卷可資佐證。
  (二)被告機車之左側剎車手把、前導流板、前面板、下導流板、
    左踏板邊緣、左後視鏡背面、左側支架、中支架踏板邊緣均
    有磨損等情，有臺灣士林地方法院檢察署96年4 月18日之勘
    驗筆錄及車損照片數幀在卷可據。又告訴人乙○○、甲○○
    於人車倒地後，告訴人乙○○因而受有下背部挫傷、尾椎挫
    傷及右手肘擦挫傷等傷害，告訴人甲○○因而受有右肘、右
    腰、右膝多處挫傷及擦傷等傷害，有馬偕紀念醫院診斷證明
    書各二份在卷可憑。
  (三)按汽車（包括機車在內）行經交岔路口標誌之路段，不得超
    車。又汽車行駛時，駕駛人應注意車前狀況，並隨時採取必
    要之安全措施，道路交通安全規則第101 條第1 項第1 款、
    第94條第3 項分別定有明文。查被告係領有機車駕駛執照之
    駕駛人，對於上開規定應知之甚詳，被告騎乘機車時自應遵
    守上述規定，並負有注意義務。而事故當時天候晴、視距良
    好，路面無缺陷及障礙物，有上開道路交通事故調查報告表
    可稽，被告對於在交岔路口不得超車及車前狀況當能確切掌
    握，並無不能注意之情事，被告竟疏未注意車前狀況且違規
    超車，致碰撞告訴人乙○○機車，致告訴人乙○○、甲○○
    人車倒地，因而身體受有傷害，被告顯有過失，至為明確。
  (四)證人張時捷於偵查中雖先證稱：伊看見乙○○機車在被告機
    車後方，因乙○○機車要右偏，致兩車就發生擦撞云云，但
    隨後又改稱：停等紅燈時，伊不清楚乙○○機車在被告機車
    之前方或後方，只看到車禍那剎那云云（見偵查卷第59頁）
    ，再稽諸其於原審審理中證稱：伊沒有看到別輛機車擦撞被
    告機車後倒地情形等語（見原審97年1月23日審判筆錄第3頁
    ），足見證人張時捷確無目睹告訴人乙○○機車有從後方擦
    撞被告機車之事實，其證詞自難採為有利於被告之認定。
  (五)本件行車事故，經鑑定結果：「因肇事者雙方各執一詞，致
    肇事經過不明，且雙方車損輕微，無法據以鑑定」，有臺灣
    省臺北縣區車輛行車事故鑑定委員會96年1 月30日北縣鑑字
    第0955181926號鑑定意見書及臺灣省車輛行車事故覆議鑑定
    委員會96年11月20日府覆議字第0966203692號鑑定意見書各
    一份在卷可參，但上開鑑定意見僅供本院參考，尚不足以採
    為被告「無過失」之認定。
  (六)刑法上之過失，其過失行為與結果間，在客觀上有相當因果
    關係始得成立。所謂相當因果關係，係指依經驗法則，綜合
    行為時所存在之一切事實，為客觀之事後審查，在一般情形
    下，有此環境、有此行為之同一條件，均可發生同一之結果
    者，則該條件即為發生結果之相當條件，行為與結果即有相
    當之因果關係（最高法院76年臺上字第192 號判例參照）。
    衡諸被告騎乘機車，因疏於注意車前狀況及未保持適當之安
    全間隔及超車距離，致擦撞左前方由告訴人乙○○所騎乘後
    載其妻甲○○機車，致告訴人乙○○、甲○○人車倒地而身
    體受傷，足見告訴人之受傷確因被告過失騎乘機車行為所致
    ，被告之過失騎乘機車行為與告訴人等受傷結果間，在客觀
    上有相當因果關係，顯無疑義。
  (七)綜上所述，被告所辯，應屬卸責飾詞，不足採信。本件事證
    明確，被告犯行堪以認定。
二、核被告所為，係犯刑法第284 條第1 項前段之過失傷害罪。
    被告以一過失行為，同時致告訴人乙○○、甲○○受有身體
    傷害，為想像競合犯，應依刑法第55條之規定從一重處斷。
    被告於肇事後，留在現場，並向前來處理車禍事宜之臺北縣
    政府警察局淡水交通分隊警員黃新元自首承認肇事人等情，
    有臺北縣政府警察局淡水分局道路交通事故肇事人自首情形
    表在卷可考（見偵查卷第36頁），被告係對於未經發覺之罪
    自首而受裁判，應依刑法第62條前段之規定減輕其刑。原審
    以被告犯行事證明確，本同上見解，適用刑法第284條第1項
    前段、第55條、第62條前段、第41條第1項前段、刑法施行
    法第1條之1，並審酌被告過失程度、告訴人等之傷情，與犯
    罪後飾詞否認犯行之態度等一切情狀，量處拘役50日，定其
    易科罰金之折算標準。又被告犯罪時間在96年4月24日以前
    ，合於中華民國九十六年罪犯減刑條例之減刑要件，所犯過
    失傷害罪，依該條例第2條第1項第3款規定減為拘役25日，
    並諭知易科罰金以新台幣1千元折算1日之標準。其認事用法
    均無不合，量刑亦稱妥適，被告上訴意旨猶執陳詞否認過失
    犯行，為無理由，應予駁回。
三、末查，被告未曾因故意犯罪受有期徒刑以上刑之宣告，有本
    院被告前案紀錄表附卷可考，素行良好，犯後積極與告訴人
    達成和解，已於97年4月28日達成和解（有告訴人97年4月30
    日陳報狀附本院卷可稽），而本件過失程度亦屬輕微，本院
    因認本件以暫不執行為適當，並諭知緩刑二年，以勵自新。
據上論斷，應依刑事訴訟法第368條，刑法第74條第1項第1款判
決如主文。
本案經檢察官張秋雲到庭執行職務。
中    華    民    國    97    年    5     月    21    日
                  刑事第十一庭審判長法  官  張連財
                                    法  官  楊照男
                                    法  官  洪光燦
以上正本證明與原本無異。
不得上訴。
                                    書記官  駱麗君
中    華    民    國    97    年    5     月    21    日


司法院資訊處製作；財團法人民間司法改革基金會備份。
